【裁判字號】    99,上訴,690
【裁判日期】    990427
【裁判案由】    毒品危害防制條例
【裁判全文】
臺灣高等法院刑事判決                99年度上訴字第690 號
上  訴  人
即  被  告  甲○○
選任辯護人  扶助律師侯傑中律師
上列上訴人即被告因違反毒品危害防制條例案件，不服臺灣板橋
地方法院98年度訴字第3737號，中華民國99年1 月8 日第一審判
決（起訴案號：臺灣板橋地方法院檢察署98年度偵字第8451號）
，提起上訴，本院判決如下：
    主  文
原判決撤銷。
甲○○販賣第二級毒品，累犯，處有期徒刑參年捌月。未扣案之
行動電話壹具（含門號0000-000000 號之SIM 卡壹枚）沒收，如
全部或一部不能沒收時，追徵其價額或以其財產抵償之；未扣案
之販賣第二級毒品所得財物新臺幣伍佰元沒收，如全部或一部不
能沒收時，以其財產抵償之。
    事  實
一、甲○○綽號「警犬」，前於民國94年間因竊盜案件，經臺灣
    板橋地方法院以94年度易字第1137號判處有期徒刑8 月確定
    ，甫於95年10月7 日執行完畢。詎其不知悔改，明知安非他
    命係屬毒品危害防制條例所定之第二級毒品，不得非法持有
    、販賣，竟基於販賣第二級毒品藉以獲利之犯意，以其所有
    之門號0000-000000 號（以其母鄭麗秋名義申請）行動電話
    作為對外聯絡工具，並委請真實姓名年籍不詳綽號「小弟」
    之成年男子協助其處理收款、交貨事宜。96年5 月8 日19時
    17分許，劉信宗以門號0000-000000 號（原判決誤載為000
    0-000000號）行動電話撥打甲○○上開門號，表示欲購買新
    臺幣（下同）1 千元之安非他命，甲○○隨即應允之，並備
    妥欲販售之安非他命，請上開綽號「小弟」之成年男子幫其
    前往臺北市○○○路海霸王餐廳附近收款、交貨。嗣於同日
    19時36分許，劉信宗復以上開行動電話撥打甲○○上開門號
    ，表示其身上僅餘500 元，因毒癮發作甚感痛苦，後天會再
    向甲○○購買3500元之安非他命，惟希望當日仍可先行購得
    安非他命抵癮。甲○○聽聞後仍應允之，於確認上開綽號「
    小弟」之成年男子已抵達臺北市○○○路海霸王餐廳附近之
    交貨地點後，即請劉信宗將行動電話交由「小弟」接聽，並
    指示「小弟」將車上安非他命吸食器上所殘餘之少許安非他
    命（僅供1 次施用量，約0.1 公克）取出交予劉信宗。上開
    綽號「小弟」之成年男子即依甲○○之指示，基於幫助甲○
    ○販賣第二級毒品藉以獲利之犯意，將該僅供1 次施用量（
    約0.1 公克）之少許安非他命交予劉信宗，並向劉信宗收取
    500 元，甲○○因而販賣第二級毒品予劉信宗既遂。嗣於96
    年6 月7 日17時45分許，經警持臺灣板橋地方法院96年度聲
    搜字第2425號搜索票在臺北縣三重市○○路○ 段76巷28弄2
    號甲○○住處執行搜索時查獲甲○○，並循線查悉上情。
二、案經臺北市政府警察局報請臺灣板橋地方法院檢察署檢察官
    偵查起訴。
    理  由
壹、證據能力部分：
一、按被告以外之人於審判外向法官所為之陳述，得為證據，刑
    事訴訟法第159 條之1 第1 項定有明文。立法理由係認被告
    以外之人之陳述係在法官面前為之，因其任意陳述之信用性
    已受確實保障之情況下所為，自得作為證據。經查，證人劉
    信宗於臺灣板橋地方法院97年度訴字第322 號案件中係以證
    人身分向法官所為經具結之供述，在其任意陳述之信用性無
    疑之情況下，其證述依法自具有證據能力。
二、次按被告以外之人於偵查中向檢察官所為陳述，除顯有不可
    信之情況者外，得為證據，刑事訴訟法第159 條之1 第2 項
    定有明文。偵查中對被告以外之人（包括證人、鑑定人、告
    訴人、被害人及共同被告等）所為之偵查筆錄，或被告以外
    之人向檢察官所提之書面陳述，性質上均屬傳聞證據。惟現
    階段刑事訴訟法規定檢察官代表國家偵查犯罪、實施公訴，
    依法其有訊問被告、證人及鑑定人之權，證人、鑑定人且須
    具結，而實務運作時，檢察官偵查中向被告以外之人所取得
    之陳述，原則上均能遵守法律規定，不致違法取供，其可信
    度極高，故被告以外之人前於偵查中已具結而為證述，除反
    對該項供述得具有證據能力之一方，已釋明顯有不可信之情
    況外，不宜以該證人未能於審判中接受他造之反對詰問為由
    ，即遽指該證人於偵查中之陳述不具證據能力。經查，證人
    劉信宗於檢察官偵訊時所為之陳述，就購買毒品之情形及過
    程均結證明確，且其亦未表示曾受不法取供之情形，或反對
    該項供述得具有證據能力之陳述，被告、辯護人亦未釋明上
    開供述有何顯不可信之情況，而證人劉信宗嗣復經原審傳喚
    到庭接受被告、辯護人之詰問，依前開說明，證人劉信宗於
    偵查中之證言自具有證據能力。
三、又按被告以外之人（包括證人、鑑定人、告訴人、被害人及
    共同被告等）於檢察事務官、司法警察官或司法警察調查中
    所為之陳述，與審判中不符時，其先前之陳述具有較可信之
    特別情況，且為證明犯罪事實存否所必要者，得為證據，刑
    事訴訟法第159 條之2 定有明文。所謂「前後陳述不符」之
    要件，應就前後階段之陳述進行整體判斷，以決定其間是否
    具有實質性差異，惟無須針對全部陳述作比較，陳述之一部
    分有不符，亦屬之。而所謂「較可信之特別情況」之情形，
    亦應就前後陳述時之各種外部情況進行比較，以資決定何者
    外部情況具有可信性。若陳述係在特別可信之情況下所為，
    則虛偽陳述之危險性即不高，雖係審判外陳述，或未經被告
    反對詰問，仍得承認其有證據能力。所稱「外部情況」之認
    定，例如(1)時間之間隔：陳述人先前陳述是在記憶猶新的情
    況下直接作成，一般與事實較相近，事後即可能因記憶減弱
    或變化，致有不清晰或陳述不符之現象發生；(2)有意識的迴
    避：由於先前陳述時被告未在場，是陳述人直接面對詢問警
    員所為陳述較為坦然；事後可能因陳述人對被告有所顧忌或
    同情，因而在被告面前較不願陳述不利被告之事實；(3)受外
    力干擾：陳述人單獨面對檢察事務官或司法警察（官）所為
    之陳述，程度上較少會受到強暴、脅迫、詐欺、利誘或收買
    等外力之影響，其陳述較趨於真實。若被告在庭或有其他成
    員參與旁聽時，陳述人可能會本能的作出迴避對被告不利之
    證述，或因不想生事乃虛構事實而為陳述；(4)事後串謀：目
    擊證人對警察描述所目睹情形，因較無時間或動機編造事實
    ，客觀上亦較難認與被告間有勾串情事，其陳述具有較可信
    性。但事後因特殊關係，雙方可能因串謀而統一口徑；或事
    後情況變化，兩者從原先敵對關係變成現在友好關係等情形
    ，其陳述即易偏離事實而較不可信等。經查，證人劉信宗於
    警詢時之證述，依其記載內容，係採取一問一答方式，且其
    於警詢時之供述較接近案發時點，記憶應較為清晰，憑信性
    甚高，而當時未直接面對被告，證述當時心理較為篤定，壓
    力較小，較有可能據實陳述，況觀以上開證人於警詢所為證
    述之內容，其對基本事實之證述始終一致，在原審審理中未
    對檢察官及法官表示為遭受不正方法訊問或非出於其自由意
    志而為供述，並佐以通訊監察譯文之內容與其於警詢中所陳
    較為相符，益徵其陳述應具有任意性。再者，證人劉信宗於
    原審審理中仍就「於96年間5 月間有施用安非他命，並曾向
    被告索求安非他命」等事實證述不移，足認被告與證人曾有
    經手毒品之情節應非子虛，益見其嗣後改稱有委託被告幫伊
    買安非他命，但沒有拿到毒品云云，顯係經權衡輕重，為袒
    護被告或恐被告對其不利等因素而所為之託詞，憑信性甚低
    ，故本院認證人劉信宗於警詢中之陳述，基於發見真實之需
    求，且為證明犯罪事實之存否為有必要，本院斟酌上開供述
    證據之取得過程並無瑕疵，且與本案待證事實間具有相當之
    關聯性，並有相當之可信性，以之為本案證據尚無不當，是
    揆諸前揭說明，證人劉信宗於警詢之陳述，符合刑事訴訟法
    第159 條之2 之情形，而有證據能力。被告於本院猶具狀辯
    稱：證人劉信宗警詢時所述，係有關臺灣板橋地方法院97年
    度訴字第322 號所審理之犯罪事實，與本案所審理之犯罪事
    實無關，無從比較有何「較可信之特別情況」云云，而否定
    其證據能力，尚難憑採。
四、再按有事實足認被告或犯罪嫌疑人有最輕本刑為3 年以上有
    期徒刑之罪嫌，並危害國家安全或社會秩序情節重大，而有
    相當理由可信其通訊內容與本案有關，且不能或難以其他方
    法蒐集或調查證據者，得發通訊監察書實施通訊監察，通訊
    保障及監察法第5 條第1 項第1 款定有明文。本件被告使用
    之0000000000號行動電話門號通訊監察譯文，係依法定程序
    由臺灣板橋地方法院核發96年度聲監字第273 號通訊監察書
    取得監聽票而實施監聽，所為此部分監聽內容，自有證據能
    力（見96年度偵字第14866 號影卷第86頁）；再卷附之監聽
    譯文（見同上偵卷第84頁），係偵查人員將上開監聽紀錄轉
    為具體文字紀錄，而檢察官、被告及辯護人於本院審理中，
    就上開監聽譯文之證據能力，均不爭執，且未於言詞辯論終
    結前聲明異議，應視為已有將該等證據採為證據之同意（最
    高法院93年度台上3533號、94年度台上字第1976號判決意旨
    參照）。至監聽譯文內容中附註有括號部分，係屬監聽人員
    對於監聽內容之判讀，並非對話之內容，其附載之文字是否
    符合對話者之真意，係屬法院評斷證據價值即證據證明力之
    問題，與證據能力無涉，附此敘明。
五、末查本判決以下所引用其餘被告以外之人於審判外作成之供
    述證據，公訴人、被告於本院準備程序、審判期日對其等證
    據能力均不予爭執，亦未於言詞辯論終結前聲明異議，本院
    審酌上開證據資料製作時之情況，尚無違法不當及證明力明
    顯過低之瑕疵，亦認為以之作為證據應屬適當，而其餘所依
    憑判斷之非供述證據，本院亦查無有何違反法定程序取得之
    情形，且各該證據均經本院於審判期日依法進行證據之調查
    、辯論，被告於訴訟上之防禦權，已受保障，故該等證據資
    料均有證據能力。
貳、實體部分：
一、訊據上訴人即被告甲○○固不否認曾於96年5 月8 日透過一
    個叫「小弟」的朋友交付吸食器上殘餘之安非他命予劉信宗
    之事實，惟矢口否認有販賣第二級毒品之犯行，辯稱：伊並
    沒有販賣安非他命予劉信宗，只是單純免費提供給他施用。
    原本劉信宗打電話給伊表示要購買安非他命，但後來他表示
    身上的錢不夠，伊沒辦法幫他聯絡藥頭，所以才將吸食器上
    殘餘之安非他命請「小弟」拿給他應急解癮，因為他當時在
    啼藥很難受云云。辯護人則為被告辯稱：證人劉信宗於檢察
    官偵訊時係證稱：「…那天只拿到一點點，我先給他500 元
    。後天35是指3500元跟他買1 公克，但是沒有再交易」等語
    ，足見證人劉信宗於96年5 月8 日所交付的500 元，係預計
    於96年5 月10日要以3500元向被告購買1 公克安非他命價金
    之預付，與96年5 月8 日被告先拿安非他命殘渣讓證人劉信
    宗暫時抵癮之間並無對價關係，被告於96年5 月8 日並無販
    賣第二級毒品之犯行云云。
二、經查：
（一）證人劉信宗於96年5 月8 日以門號0000-000000 號行動電
      話撥打被告持用之門號0000-000000 號，在臺北市○○○
      路海霸王餐廳附近，以500 元之價格向被告購買安非他命
      1 次之事實，業據證人劉信宗於臺灣板橋地方法院97年度
      訴字第322 號案件審理時證述：被告是伊玩線上遊戲認識
      的，伊是與朋友聊天時談到綽號「警犬」的被告有安非他
      命，當時伊是以0000-000000 號電話打給被告拿毒品，96
      年5 月8 日被告拿安非他命給伊，伊有付500 元，因為伊
      當時身上只剩下500 元，被告也只給伊500 元的毒品，地
      點是在海霸王，數量約0.1 公克，一點點而已，僅能施用
      1 次等語（見臺灣板橋地方法院97年度訴字第322 號影卷
      第57頁反面至61頁反面）。再佐以本案經臺北市政府警察
      局刑事警察大隊偵三隊依法聲請核發通訊監察書，對被告
      持用之門號0000-000000 號行動電話進行通訊監察，證人
      劉信宗以其所持用之門號0000-000000 號行動電話，與被
      告於96年5 月8 日19時許，確有以下之通話紀錄：
      （96年5 月8 日19時17分許）
      甲○○：喂。
      劉信宗：喂，你現在方便嗎？
      甲○○：現在，怎樣你說。
      劉信宗：我想跟你拿。
      甲○○：多少？
      劉信宗：我想跟你拿1 。
      甲○○：有啦，等一下，我過去。
      （96年5 月8 日19時36分許）
      甲○○：喂。
      劉信宗：逗陣，我跟你講一件不幸的消息，我零錢掉了
              ，身上只剩500 元。
      甲○○：怎麼辦？
      劉信宗：要怎麼辦，我補你，可以嗎？
      甲○○：你要我怎麼做？
      劉信宗：我艱苦，後天的時候，我35給你就對。
      甲○○：你人在那裡？
      劉信宗：海霸王。
      甲○○：你沒看到我的車嗎？
      劉信宗：我看到小弟，可以嗎？不可以我馬上走。
      甲○○：好啊。
      劉信宗：像我跟你講的問題，以後你這樣做給我，可以嗎
              ？我們要做長期或做短期都看你。
      甲○○：啊小弟哩？
      劉信宗：小弟我這。
      甲○○：你叫他聽。
      劉信宗：電話喔（小弟接手與甲○○對談）。
      小  弟：喂。
      甲○○：車上「車子」拿下來。
      小  弟：呀？
      甲○○：車上「車子」拿下來。
      小  弟：拿下來，然後呢？
      甲○○：然後上來。
      小  弟：我整台這樣拿下來（台語），正大光明拿下來？
      甲○○：沒啦，你不會包著。
      小  弟：，可以拿給他。
      甲○○：好啊。
      小  弟：喂（小弟疑似叫劉信宗）。
      劉信宗：可以了嗎？你有做給我嗎？
      甲○○：有啊！
      劉信宗：OK，3個Q。
      甲○○：我不過去你那。
      劉信宗：你不用過來，到時你記得要做給我，我一樣35給
              你，我現在都很阿莎莉，幹你娘，不要拿試驗的
              給我。
      （基地台：臺北市○○○路436 號）
      此有被告所持用之門號0000-000000 號行動電話通訊監察
      譯文乙份在卷足憑（96年度警聲搜字第2575號影卷第18頁
      ），而證人劉信宗於本案檢察官偵訊時就上開通訊監察譯
      文內容亦證稱：伊是以0000-000000號行動電話撥打被告
      使用的0000000000號電話，要以1000元向被告購買安非他
      命，「1」就是1000元，所謂「身上剩500，後天補35 」
      是指伊身上只有500元，被告說不行，伊就說後天會跟被
      告買3500元，當天確實有拿到毒品，那天只拿到一點點，
      是約在西寧南路或南京西路附近的海霸王。伊先給被告
      500元。「後天35」是指3500元跟被告買1公克，但是沒有
      再交易等語（98年度偵字第8451號卷第9、10頁），嗣於
      原審審理時亦稱：伊有與被告約好要買安非他命，但見面
      的人不是被告，是別人送貨等語（原審卷第61頁反面）；
      再者，被告所供於96年5月8日透過一個叫「小弟」的朋友
      交付吸食器上殘餘之安非他命予劉信宗，所謂「車子」就
      是安非他命吸食器乙節，亦核與上開通訊監察譯文所示情
      節相符，益徵證人劉信宗於96年5月8日向協助被告處理收
      款交貨事宜之綽號「小弟」之成年男子取得約0.1 公克、
      僅供1次施用量之安非他命，並支付價金500元，而向被告
      購買安非他命之情節屬實。雖證人劉信宗於原審審理時改
      稱：伊有打電話跟被告說要拿「1」，要請他跟他朋友拿
      安非他命，但後來他沒有拿，伊和被告沒有見面云云（原
      審卷第61頁）；惟經原審再訊之證人劉信宗於臺灣板橋地
      方法院另案審理時所證述內容是否實在時，其復證稱：當
      時所述是實在等語（原審卷第63頁），且佐以上開通訊監
      察譯文，就被告指示該綽號「小弟」之成年男子與證人劉
      信宗交易安非他命之情節，業已灼然甚明，足見證人劉信
      宗於原審審理時所證述未向被告購買毒品云云，顯係迴護
      被告之詞，不足採信。
（二）至警員於96年6 月7 日在臺北市○○區○○街230 號2 樓
      證人劉信宗之住處執行搜索，雖未查扣任何毒品，且證人
      劉信宗當日採尿送鑑定結果，亦無安非他命陽性反應，有
      證人劉信宗警詢筆錄、臺北市政府警察局偵辦毒品案件尿
      液檢體委驗單、臺灣尖端先進生技醫藥股份有限公司濫用
      藥物檢驗報告在卷為憑（96年度偵字第14866 號影卷第14
      、42、53頁），然96年6 月7 日距離證人劉信宗向被告購
      買安非他命日期（96年5 月8 日）已相隔約1 月，並參以
      證人劉信宗所述：伊最後一次施用安非他命約於96年5 月
      13日左右，且被告給伊的毒品只有一點點，約一次施用的
      量等語（96年度偵字第14866 號影卷第14頁；臺灣板橋地
      方法院97年度訴字第322 號影卷第61頁反面），則警員未
      能在證人劉信宗或被告之住處查獲相關安非他命，要無違
      背常情。且證人劉信宗上開濫用藥物檢驗報告雖呈安非他
      命陰性反應，充其量僅能證明證人劉信宗於採尿前4 日內
      ，並無施用安非他命之情，尚不得以此遽為有利被告之認
      定。
（三）辯護人雖為被告辯稱：證人劉信宗於96年5 月8 日所交付
      的500 元，係預計於96年5 月10日要以3500元向被告購買
      1 公克安非他命價金之預付，與96年5 月8 日被告先拿安
      非他命殘渣讓證人劉信宗暫時抵癮之間並無對價關係云云
      ，惟查，證人劉信宗於臺灣板橋地方法院97年度訴字第32
      2 號案件審理時已證述：96年5 月8 日被告拿安非他命給
      伊，伊有付500 元，因為伊當時身上只剩下500 元，被告
      也只給伊500 元的毒品，數量約0.1 公克，一點點而已，
      僅能施用1 次等語（見臺灣板橋地方法院97年度訴字第32
      2 號影卷第61頁反面）明確，足見96年5 月8 日證人劉信
      宗所支付之500 元與被告指示綽號「小弟」之成年男子所
      交付安非他命吸食器上所殘餘約0.1 公克之安非他命間具
      有對價關係；再者，證人劉信宗於96年5 月8 日原欲向被
      告購買1000元數量之安非他命，業據證人劉信宗於本案檢
      察官偵訊時供證明確（98年度偵字第8451號卷第9 頁），
      並有上開通訊監察譯文（96年度警聲搜字第2575號影卷第
      18頁）附卷足憑，復觀諸證人劉信宗於另案警詢、檢察官
      偵訊時均供證：伊通常係以3000元向被告購買1 公克之安
      非他命等語（96年度偵字第14866 號影卷第14、63頁），
      顯見證人劉信宗所稱於96年5 月8 日先支付被告500 元，
      後天（96年5 月10日）再補3500元等語，係指其因96年5
      月8 日只剩現金500 元，而當日因欲向被告購買1000元數
      量之安非他命，故央求被告能夠同意96年5 月8 日先行支
      付500 元，差額500 元則預計於96年5 月10日再向被告以
      3000元購買1 公克之安非他命時一併支付被告之意，而被
      告考慮之結果，最終僅同意於96年5 月8 日交付相當於50
      0 元之量之安非他命予證人劉信宗，業如前述，是辯護人
      所稱：證人劉信宗於96年5 月8 日所交付的500 元，係預
      計於96年5 月10日要以3500元向被告購買1 公克安非他命
      價金之預付，與96年5 月8 日被告先拿安非他命殘渣讓證
      人劉信宗暫時抵癮之間並無對價關係云云，容有誤會，尚
      難以採信。
（四）辯護人雖辯稱被告提供給劉信宗施用之物品係安非他命殘
      渣，並非安非他命本身，是伊所為核與販賣第2 級毒品罪
      或轉讓禁藥罪之要件有間云云。茲查被告雖囑咐「小弟」
      自「車子」（即「吸食器」之暗語）上，取下該0.1 公克
      之安非他命交予劉信宗，業如前述；然查依據上開通訊監
      察譯文顯示，並參之劉信宗於偵查中之證詞，足見劉信宗
      乃出資500 元價格，向被告購入0.1 公克之安非他命，而
      購買非安非他命殘渣；另衡情劉信宗當不可能花費500 元
      向被告購入毫無施用價值之殘渣之理。是被告所販出者，
      應係安非他命無疑至明。
（五）又按毒品危害防制條例所規定之販賣毒品罪，雖未明示「
      營利之意圖」為其犯罪構成要件，然「販賣」一語，在文
      義解釋上當然已寓含有買賤賣貴，而從中取利之意思存在
      。且從商業交易原理與一般社會觀念而言，販賣行為在通
      常情形下，仍係以謀取利益為其活動之主要誘因與目的。
      然被告自始即否認有販賣安非他命之情事，致無從得知其
      購入安非他命之確實價格及是否確有買低賣高營利情事，
      惟販賣安非他命係屬違法行為，非可公然為之，販賣者販
      入後可任意分裝增減其分量再行出售，而每次交易之價格
      、數量，亦隨時依交易對象、當時行情而變動，縱或出售
      之價格較低，亦非當然無營利意圖，即便為相同價格，因
      份量較少亦能從中獲利，除經坦承犯行並能供明販入、賣
      出確實價量外，委難查得實情，如被告自始否認到底，既
      無法追得上手，更難查悉有無從中獲利，是除非別有事證
      ，足認係按同一價量委買或轉售，確未牟利外，尚難據此
      即認販賣之證據有所未足，否則將造成知過坦承者難辭重
      典，飾詞否認者反得僥倖，而失情理之平。且按一般民眾
      均知政府一向對毒品之查禁森嚴，且重罰不予寬貸，衡情
      倘非有利可圖，絕無平白甘冒被嚴查重罰高度風險之理，
      從而，舉凡其有償交易，除足反證其確係另基於某種非營
      利本意之關係外，通常尚難因無法查悉其販入價格，作為
      是否高價賣出之比較，諉無營利之意思阻卻販賣犯行之追
      訴（最高法院84年度第3 次刑事庭會議決議意旨參照），
      而被告與證人劉信宗均非至親，倘無從中賺取差價或投機
      貪圖小利，豈有甘冒重典依購入價格轉售或代購，並且指
      示「小弟」前往臺北市○○○路「海霸王」交貨之理？況
      且，綜合證人劉信宗之證述及通訊監察譯文相互勾稽，被
      告以500 元之價格販售僅供1 次吸食量之安非他命之有償
      交易，除有反證足以證明確另基於某種非圖利本意外，尚
      難因無法查悉其買進、賣出之差價，而諉無營利之意思。
      是以被告具有營利之意圖，足堪認定。
（六）綜上所述，被告販賣第二級毒品安非他命之事實已臻明確
      ，被告事後飾詞否認販賣犯行，顯係事後避重就輕，要無
      足採。本件犯罪事證明確，被告販賣第二級毒品安非他命
      之犯行，洵堪認定。
三、被告具狀請求本院再度傳喚證人劉信宗到庭接受詰問，以證
    明證人劉信宗所支付之500 元與被告交給證人劉信宗所施用
    之安非他命殘渣彼此間並無對價關係云云，惟查證人劉信宗
    因96年5 月8 日僅剩現金500 元，而當日因欲向被告購買10
    00元數量之安非他命，故央求被告能夠同意96年5月8日先行
    支付500元，差額500元則預計於96年5月10日再向被告以
    3000元購買1公克之安非他命時一併支付被告，而被告考慮
    之結果，最終僅同意於96年5月8日交付相當於500元之量之
    安非他命予證人劉信宗，均業如前述，此部分待證事實已臻
    明瞭，本院認並無再予傳喚證人劉信宗到庭之必要，附此敘
    明。
四、按行為後法律有變更者，適用行為時之法律。但行為後之法
    律有利於行為人者，適用最有利於行為人之法律。刑法第2
    條第1 項定有明文。經查，被告行為後，毒品危害防制條例
    第4 條已於98年5 月20日修正公布，同年5 月22日生效，修
    正前該條第2 項規定「製造、運輸、販賣第二級毒品者，處
    無期徒刑或7 年以上有期徒刑，得併科新臺幣7 百萬元以下
    罰金」，修正後該條項法定刑度提高為「處無期徒刑或7 年
    以上有期徒刑，得併科新臺幣1 千萬元以下罰金」，相較之
    下，修正前毒品危害防制條例第4 條第2 項規定之刑度較輕
    ，有利於被告，是依刑法第2 條第1 項前段規定，關於被告
    販賣第二級毒品部分，應適用修正前毒品危害防制條例第4
    條第2 項規定論處。核被告甲○○上開所為，係犯修正前毒
    品危害防制條例第4 條第2 項之販賣第二級毒品罪。其販賣
    前持有安非他命之低度行為，為販賣之高度行為所吸收，不
    另論罪。按刑法上所謂幫助他人犯罪，係指就他人之犯罪加
    以助力，使其易於實施之積極之或消極之行為而言（最高法
    院24年上字第3279號判例參照）；換言之，刑法上之幫助犯
    ，係指以幫助之意思，對於正犯資以助力，而未參與實施犯
    罪之行為者而言（最高法院49年度台上字第77號判例參照）
    。查本件被告委請真實姓名年籍不詳綽號「小弟」之成年男
    子幫其將安非他命交付予劉信宗，並收取500 元之價金，被
    告對於販賣之價格、數量、交貨方式等各節均具有決定之權
    限，且係實際上與證人劉信宗洽談交易細節之人，而該綽號
    「小弟」之成年男子係聽命被告之指示行事，對於與他人交
    易與否並無決定之權限，充其量僅能認定該綽號「小弟」之
    成年男子係基於幫助被告販賣第二級毒品之意，對於被告提
    供協助，尚難認其有參與實施販賣之行為，是僅被告為本件
    販賣第二級毒品罪之正犯。又查被告前於94年間竊盜案件，
    經臺灣板橋地方法院以94年度易字第1137號判處有期徒刑8
    月確定，有本院被告前案紀錄表1 份在卷可按，其於有期徒
    刑執行完畢後5 年以內故意再犯本件有期徒刑以上之罪，為
    累犯，除法定本刑為無期徒刑外，應依刑法第47條第1 項規
    定，加重其刑。再被告販賣安非他命，所為自屬非是；然審
    酌其販賣次數僅1 次，且數量僅足1 次施用量，價格僅500
    元，所得有限，與多次大量販賣獲取高額利益者，顯有重大
    差異，縱對之科以最低度法定刑猶嫌過重，客觀上顯足以引
    起一般人之同情，爰依刑法第59條規定酌量減輕其刑，並先
    加後減之。
五、原審認定被告應成立共同販賣第2 級毒品罪，並予以科刑，
    固非無見。惟被告委請真實姓名年籍不詳綽號「小弟」之成
    年男子幫其將安非他命交付予劉信宗，並收取500 元之價金
    ，被告對於販賣之價格、數量、交貨方式等各節均具有決定
    之權限，且係實際上與證人劉信宗洽談交易細節之人，而該
    綽號「小弟」之成年男子係聽命被告之指示行事，對於與他
    人交易與否並無決定之權限，充其量僅能認定該綽號「小弟
    」之成年男子係基於幫助被告販賣第二級毒品之意，對於被
    告提供協助，尚難認其有參與實施販賣之行為，是僅被告為
    本件販賣第二級毒品罪之正犯，業如前述；原判決認被告與
    該綽號「小弟」之成年男子就本件販賣第二級毒品之犯行具
    有犯意聯絡與行為分擔，為共同正犯，自有違誤。被告上訴
    意旨略以：本件並未扣得販賣之客體安非他命，僅依通訊監
    察譯文內容及證人劉信宗之證述，而於無其他積極證據足資
    佐證之情況下，實難遽認其有販賣第二級毒品之犯行，原判
    決係以推測之方法為其有罪之認定云云，據以指摘原判決不
    當，雖無理由，惟原判決既有前揭可議，自應由本院撤銷改
    判。爰審酌被告素行非佳，為高職畢業之智識程度，明知毒
    品對人體身心健康危害之嚴重性，竟為本件販賣毒品行為，
    並衡酌其販賣次數僅1次，數量甚微，獲利不多，及犯後否
    認犯行，態度非佳等一切情狀，量處如主文第2項所示之刑
    。
六、被告附掛使用門號0000-000000 號之行動電話1 具（含SIM
    卡1 枚），該門號之登記名義人固為被告之母鄭麗秋，惟被
    告自承自92年起即由其使用（見96年度偵字第14866 號卷第
    8 頁），顯係為個人所有，且係供本件販賣第二級毒品犯行
    所用之聯絡工具，雖未扣案，仍應依毒品危害防制條例第19
    條第1 項規定宣告沒收，如全部或一部不能沒收時，追徵其
    價額或以其財產抵償之。又本件被告販賣第二級毒品安非他
    命所得之對價500 元，為被告販賣第二級毒品所得之財物，
    雖未扣案，仍應依毒品危害防制條例第19條第1 項規定宣告
    沒收，如全部或一部不能沒收時，以其財產抵償之。至扣案
    之海洛因2 包，係被告於96年6 月5 日另行購入欲返還其友
    人「阿展」之用，業據被告陳明在卷，且經另案諭知沒收銷
    燬確定，與本案無涉；其餘扣案物（電子磅秤1 台、塑膠鏟
    管1 支、分裝夾鏈袋103 只、吸食器2 個），經被告陳明為
    供其施用安非他命之物等語在卷（原審卷第65頁），尚乏積
    極事證證明與本件販賣第二級毒品安非他命有關，復非違禁
    物，爰均不予宣告沒收，附此敘明。
參、據上論斷，應依刑事訴訟法第369 條第1 項前段、第364 條
    、第299 條第1 項前段，修正前毒品危害防制條例第4 條第
    2 項、第19條第1 項，刑法第2 條第1 項前段、第11條、第
    47條第1 項、第59條，判決如主文。
本案經檢察官孫冀薇到庭執行職務。
中    華    民    國    99    年    4     月    27    日
                  刑事第九庭審判長法  官  陳貽男
                                  法  官  楊炳禎
                                  法  官  周盈文
以上正本證明與原本無異。
如不服本判決，應於收受送達後10日內向本院提出上訴書狀，其
未敘述上訴之理由者並得於提起上訴後10日內向本院補提理由書
（均須按他造當事人之人數附繕本）「切勿逕送上級法院」。
                                  書記官  張郁琳
中    華    民    國    99    年    4     月    27    日
附錄本案論罪科刑法條全文：
98年5 月22日修正施行前毒品危害防制條例第4 條
製造、運輸、販賣第一級毒品者，處死刑或無期徒刑；處無期徒
刑者，得併科新臺幣1 千萬元以下罰金。
製造、運輸、販賣第二級毒品者，處無期徒刑或7 年以上有期徒
刑，得併科新臺幣7 百萬元以下罰金。
製造、運輸、販賣第三級毒品者，處5 年以上有期徒刑，得併科
新臺幣5 百萬元以下罰金。製造、運輸、販賣第四級毒品者，處
3 年以上10年以下有期徒刑，得併科新臺幣3 百萬元以下罰金。
製造、運輸、販賣專供製造或施用毒品之器具者，處1 年以上7
年以下有期徒刑，得併科新臺幣1 百萬元以下罰金。
前5 項之未遂犯罰之。

司法院資訊處製作；財團法人民間司法改革基金會備份。
